【裁判字號】    89,交訴,124
【裁判日期】    900716
【裁判案由】    業務過失致死
【裁判全文】
台灣台北地方法院刑事判決              八十九年度交訴字第一二四號
    公  訴  人  台灣台北地方法院檢察署檢察官
    被      告  甲○○
右列被告因業務過失致死案件，經檢察官提起公訴（八十九年度偵字第九五七一號）
，本院判決如左：
    主    文
甲○○從事業務之人，因業務上之過失致人於死，處有期徒刑拾月。
    事    實
一、甲○○係乙○○○客運股份有限公司之司機，以駕駛公路汽車客運載客為業，為
    從事駕駛業務之人。甲○○於民國八十九年五月八日上午六時四十分許（因行車
    紀錄紙分析報告書最終停駛時間為六時四十二分，肇事時間不可能踰越六時四十
    二分，起訴書誤繕為同年月日上午六時五十分許，應更正），駕駛車號ＡＦ－六
    七八號營業用大客車，沿台北市○○路（起訴書誤繕為新生南路一段，應更正）
    由北往南通過光華橋行駛，途經忠孝東路與新生南路設置公車除外之禁止左、右
    轉之禁行方向標誌交岔路口時，本應注意駕駛人駕駛汽車，應遵守道路交通標誌
    之指示，且汽車行駛至交岔路口，除直行車尚未進入交岔路口，而轉彎車已達中
    心處開始轉彎外，轉彎車應讓直行車先行，依當時天氣晴朗，視線良好，並無不
    能注意情事，適有張焜銘騎乘車號ＢＢＶ－六九三號重型機車，沿台北市○○○
    路○段由南往北方向行駛，途經上開交岔路口時，因乙○○○客運股份有限公司
    所屬「台北－新竹」國道客運營運許可路線，返程由建明客運新竹停車場經圓山
    交流道、台北市○○路、長安東路二段、建國北路一段、建國南路一段（高架道
    路）往忠孝東路三段至建銘客運內湖停車場，並不能由台北市○○路經新生南路
    一段往忠孝東路三段行駛，亦即不能在上開交岔路口左轉，竟未讓直行之張焜銘
    先行而貿然左轉，張焜銘見狀煞閃失控先行倒地滑行，甲○○所駕駛車輛右側車
    身及右前輪遂與張焜銘所騎乘機車前車頭發生擦撞，致張焜銘因此受傷。甲○○
    發現上情，託路人報警，報案人未報明肇事人姓名，警員前往現場處理時，被告
    在場，並當場承認為肇事人而自首。嗣張焜銘雖經送醫急救，仍因顱內出血傷重
    延至同年月十日下午二時二十分許不治死亡。
二、案經台北市政府警察局大安分局報請台灣台北地方法院檢察署檢察官偵查起訴。
    理    由
一、訊據被告甲○○雖坦承於右開時間駕駛建銘公路汽車客運行經右開路段之事實不
    諱，惟矢口否認有右開行為，辯稱：當時轉彎時，對向沒有什麼車，轉到斑馬線
    ，從後照鏡看沒有事情，後來客人要下車聽到啊一聲，往前開再看後照鏡發現有
    異狀，再看一次，有機車躺在地上，伊才把車停下來，撞到的痕跡根本看不出來
    云云，然查：右開事實，業據被告於制作交通事故談話紀錄表時坦承不諱，核與
    證人到場處理警員丙○○到庭所為證述相符，並有道路交通事故調查報告表、交
    通事故談話紀錄表、交通警察大隊交通事故補充資料等資料影本、照片四十九張
    在卷為憑，且被害人張焜銘確因本件車禍死亡，業經台灣台北地方法院檢察署檢
    察官督同法醫師相驗明確，此有驗斷書、相驗屍體證明書及勘驗筆錄在卷足憑，
    按禁行方向標誌，用以告示車輛駕駛人禁行之方向，道路交通標誌標線號誌設置
    規則第七十四條定有明文，又駕駛人駕駛汽車，應遵守交通標誌之指示、汽車行
    駛至交岔路口，除直行車尚未進入交岔路口，而轉彎車已達中心處開始轉彎外，
    轉彎車應讓直行車先行，道路交通安全規則第九十條、第一百零二條第一項第六
    款分別定有明文，本件依道路交通事故調查報告表所繪現場圖顯示肇事地點設置
    有禁止左右轉公車除外之禁行方向標誌，且機車刮地痕起點越過交岔路口由南往
    北長達十三點七公尺，肇事後機車停置地點接近交岔路口中央，因機車刮地痕起
    始點已越過交岔路口，且自南往北長達十三點七公尺，而肇事後機車停置位置復
    接近交岔路口中央，足證張焜銘所騎乘機車已進入交岔路口處，發現被告未讓行
    而欲左轉，遂緊急煞閃不及失控而滑倒，始造成達十三點七公尺之刮地痕；又依
    交通事故補充資料表記載，被告所駕駛車輛受損情形右側車身撞擦痕、右前輪胎
    擦痕，張焜銘所騎乘機車受損情形，前車頭撞破損、前龍頭撞斷損、右車身擦痕
    、左車身擦地痕等情形，徵諸現場被告所駕駛車輛照片（見相驗卷第四十二頁、
    第四十三頁、第四十六頁），該等擦撞痕與機車倒地高度一般高（見相驗卷第四
    十一頁上圖機車倒地與公車之比較），復參酌證人丙○○到庭證稱：因它車身都
    蠻乾淨的，而且是新的擦痕，與機車擦痕吻合，我們當時判斷此新擦痕與被害人
    的機車有發生碰撞等語，堪認張焜銘騎車機車滑倒後，曾與被告所駕駛車輛發生
    擦撞；再公路汽車客運業班車，應依營運路線許可證所核定之路線起點、經過地
    點、終點、里程行駛營運，不得踰越，汽車運輸業管理規則第四十條定有明文，
    本件乙○○○客運股份有限公司所屬「台北－新竹」國道客運營運許可路線往台
    北方向係經本局於九十年三月一日函勘定調整行駛路線，並於五月一日營運路線
    許可證加註完成，自五月十日起實施，於調整前返程由建明客運新竹停車場經圓
    山交流道、台北市○○路、長安東路二段、建國北路一段、建國南路一段（高架
    道路）、忠孝東路三段至建明客運內湖停車場，調整後行車動線為：原線經圓山
    交流道、台北市○○路、新生南路一段、忠孝東路三段至原線等情，有台北市政
    府交通局九十年五月二十三日北市交二字第九０二一九八一二００號函附營運路
    線許可證加註行車動線調整函、行駛動線會勘紀錄及營運路線許可證影本等資料
    在卷為憑，本件肇事時間為八十九年五月八日，在前開調整行駛動線之前，被告
    依先前許可行車動線尚未包括台北市○○路、新生南路一段、忠孝東路三段之動
    線，被告行經肇事地點，自應遵守禁行左轉方向標誌之指示，依當時情形，並無
    不能注意情事，竟疏於注意，未讓直行張焜銘所騎乘機車先行，且未遵守交通標
    誌之指示，貿然左轉，致使張焜銘所騎乘機車煞閃不及失控滑倒，並與被告所駕
    駛車輛發生擦撞，被告有過失甚明。被告之過失行為與被害人張焜銘因本件車禍
    死亡間，有相當因果關係。綜上所述，被告所辯，均不足採。本件事證明確，犯
    行洵堪認定。
二被告以駕駛營業大客車為業，為從事業務之人，於執行業務中駕車肇事致人於死
    ，核其所為，係犯刑法第二百七十六條第二項之業務過失致人於死罪。被告於肇
    事後託人報警，然未報明肇事者姓名，待警員前往現場處理時，在場並承認為肇
    事者，自屬在上開過失致死犯行未為偵查犯罪職權之公務員知悉前，不逃避接受
    裁判而自首，業據證人警員丙○○到庭證述無訛，已合於刑法第六十二條前段所
    定對於未發覺之犯罪自首而接受裁判之要件，依法減輕其刑。爰審酌被告素行、
    品行、犯罪手段、所生損害、犯後態度及事後尚未與被害人家屬達成和解等一切
    情狀，量處如主文所示之刑。
三據上論斷，應依刑事訴訟法第二百九十九條第一項前段，刑法第二百七十六條第
    二項、第六十二條前段，罰金罰鍰提高標準條例第一條前段，判決如主文。
本案經檢察官蕭方舟到庭執行職務。
中      華      民      國    九十      年      七      月     十六     日
                                      台灣台北地方法院交通法庭
                                            法  官  李  麗  玲
右正本證明與原本無異。
如不服本判決，應於判決送達後十日內向本院提出上訴狀 (應附繕本) ，上訴於
臺灣高等法院。
                                            書記官  江  虹  儀
中      華      民      國      九十    年      七      月      十六    日
附錄本案論罪科刑法條全文：
刑法第二百七十六條
一因過失致人於死者，處二年以下有期徒刑、拘役或二千元以下罰金。
二從事業務之人，因業務上之過失犯前項之罪者，處五年以下有期徒刑或拘役，得併
 科三千元以下罰金。


司法院資訊處製作；財團法人民間司法改革基金會備份。
